【裁判字號】    89,簡上,88
【裁判日期】    890829
【裁判案由】    贓物
【裁判全文】
臺灣板橋地方法院刑事判決                          八十九年度簡上字第八八號
    上  訴  人
    即  被  告  甲○○
右上訴人因贓物案件，不服本院板橋簡易庭八十九年度板簡字第一六四號，中華民國
八十九年一月三十一日所為第一審簡易判決（聲請簡易判處刑案號：台灣板橋地方法
院檢察署八十八年度偵字第二三九九七號及移送併辦八十九年度偵字第七四四號）提
起上訴，本院管轄第二審之合議庭判決如左：
    主  文
原判決撤銷。
甲○○收受贓物，處有期徒刑貳月，如易科罰金以佰元折算壹日。
    事實及理由
一、甲○○於民國八十二年間因違反麻醉藥品管理條例案件，經台灣高等法院判決販
    賣麻醉藥品罪有期徒刑五年二月、吸用麻醉藥品罪有期徒刑六月，應執行有期徒
    刑五年三月，販賣麻醉藥品部分上訴由最高法院於八十二年七月二十三日判決駁
    回上訴確定，合併應執行有期徒刑五年三月，於八十六年三月二十六日因縮短刑
    期假釋出監並付保護管束，嗣經撤銷假釋，應執行殘刑二年六月，於八十九年一
    月十三日送監執行，指揮書執畢日期為九十一年七月二十三日。詎八十八年十月
    二十三日二十一時許，在其臺北縣板橋市○○路六十九號三樓住處，明知綽號「
    阿不拉」男性友人持交委辦行動電話門號所附之乙○○所有國民身分證一張（統
    一編號：Ｚ000000000號，於八十八年九月二十四日上午十時許在臺北
    縣永和市○○路公有市場失竊）係來源不明之贓物，仍予收受持有。嗣八十八年
    十月二十六日二十二時許（聲請處刑書誤載為十九時許），為警在其上開住處查
    獲，並扣得前揭乙○○所有國民身分證一張。
二、案經臺北縣警察局土城分局報請臺灣板橋地方法院檢察署檢察官偵查後聲請簡易
    判決處刑，暨移送併案審理。
    理  由
一、上訴意旨略以：因上訴人另涉犯贓物等案件（按即移送併案審理部分），求為撤
    銷原判決，併予審判云云。
二、上開事實訊據上訴人即被告甲○○矢口否認有收受贓物之犯行，辯稱乙○○之身
    分證是「阿不拉」拿給伊，委託伊代辦行動電話門號，伊不知該身分證為來路不
    明之物云云。經查：查扣之乙○○所有之國民身分證，係乙○○於八十八年九月
    二十四日上午十時許，在台北縣永和市○○路公有市場內失竊一節，業據乙○○
    於警偵訊時指述明確，並有台北縣警察局贓物認領保管單一紙附卷可稽，是該國
    民身分證確屬贓物無誤。被告雖諉稱該身分證係綽號「阿不拉」男子交予伊，請
    伊代辦行動電話門號之申請，惟卻不知「阿不拉」之真實姓名、住址，足見二人
    並非熟識，被告竟未追諸該身分證之來源，即貿然收受該身分證，並無代價即應
    允代為辦理行動電話門號之申請，亦未約定如何返還該身分證，足徵其於收受該
    身分證時即知該身分證係來路不明之贓物。綜合上述，被告所辯無非係圖卸之詞
    ，罪證已臻明確，被告犯行堪以認定。其上訴求為併予審判另犯之贓物等罪於法
    不合（理由詳後），本案應依法論科。
三、核被告所為，係犯刑法第三百四十九條第一項收受贓物罪名，原審援引刑事訴訟
    法第四百四十九條第一項前段、第四百五十四條第二項，刑法三百四十九條第一
    項、第四十一條，罰金罰鍰提高標準條例第一條前段、第二條等規定，就被告犯
    行論罪科刑，固非無見，惟原審認被告所犯如事實欄所示之違反麻醉藥品管理條
    例案件，業於八十八年十月十九日縮刑期滿執行完畢，五年內再犯本案有期徒刑
    之罪，為累犯，爰以加重其刑。經查被告該違反麻醉藥品管理條例犯行，於執行
    中假釋並付保護管束，嗣經撤銷假釋，應執行殘刑二年六月，於八十九年一月十
    三日送監執行，指揮書執畢日期為九十一年七月二十三日，有台灣高等法院檢察
    署刑案紀錄簡覆表一份附卷可參，前案既未執行完畢，本案自不適用累犯加重其
    刑之規定。上訴意旨雖未指摘及此，惟原判決有此違誤，仍應予以撤銷改判，爰
    審酌被告之犯罪動機、目的、手段、品行、智識程度、所生危害及犯罪後態度等
    一切情狀，量處如主文第二項所示之刑，並諭知易科罰金之折算標準，以資懲戒
    。
四、移送併案審理部分（八十九年度偵字第七四四號）略以：被告明知姓名年籍不詳
    之人所持有之任慶宏身分證一張係來源不明之贓物，竟於不詳時地收受之，嗣於
    八十八年十二月三十日二十三時四十分許，在其台北縣板橋市○○街六九號三樓
    為警查獲，因認被告另涉犯贓物罪嫌。訊據被告矢口否認有此部分贓物犯行，辯
    稱伊不知道任慶宏之身分證從哪裡來的，伊沒有見過云云。然查：任慶宏之身分
    證係於八十八年十一月十六日在高雄市左營區被竊一節，業據任慶宏於偵查中指
    述明確，並有台北縣警察局贓物認領保管單一紙在卷為憑，是該身分證確係任慶
    宏遭竊之物。而被告於警訊中供稱上開身分證是綽號「阿文」交給伊，要伊去申
    請大哥大門號，時間為八十八年十月中旬在板橋市○○街六九號前等語，嗣於八
    十九年一月十二日偵訊時則堅稱「（問：另扣案身分證何來？）是林賢文委託我
    去申請行動電話，在板市○○○路申請，約八十八年十一月中旬，門號已記不清
    楚，申請後就將電話交予林某」、「（問：為何身分證沒還？他說要問朋友是否
    再申請，所以請我先保管」等語，惟經檢察官傳訊林賢文，林賢文否認有交付身
    分證委託被告申請行動電話門號後，被告復改口稱不知任慶宏之身分證何來，亦
    未拿該身分證申請行動電話門號云云（見八十九年三月二十一日訊問筆錄）。查
    被告先後供述矛盾，且均未能明確供明上開身分證究係向何人收受一節，另參以
    併案卷內以任慶宏名義所申請行動電話門號之申請書，均係以任慶宏本人名義所
    申請，而非以被告為代理人代本人所申請，則被告前曾辯稱是林賢文交付任慶宏
    之身分證委託其申請行動電話門號，即不足採信。是被告所為核與刑法第三百四
    十九條第一項收受贓物罪之構成要件有間，尚不能遽以該罪相繩。此外，復查無
    其他積極證據足證被告有收受上開贓物之犯行，是其此部分犯罪既屬不能證明，
    自與前揭論罪科刑部分無從成立連續犯之餘地，本院無從併案審理，至被告是否
    另涉犯其他罪嫌，此部分應退回由檢察官依法處理，併此敘明。
據上論斷，應依刑事訴訟法第四百五十五條之一第一項、第三項、第三百六十九條第
一項前段、第三百六十四條、第二百九十九條第一項前段，刑法第三百四十九條第一
項、第四十一條，罰金罰鍰提高標準條例第一條前段、第二條，判決如主文。
本案經檢察官陳辰炎到庭執行職務。
中      華      民      國      八十九      年      八      月  二十九  日
                                  臺灣板橋地方法院刑事第三庭
                                      審判長法官  陳  財  旺
                                            法官  連  育  群
                                            法官  李  幼  妃
右正本證明與原本無異。
不得上訴。
                                          書記官  強  梅  芳
中      華      民      國      八十九      年      八      月  三十    日
附錄本案論罪科刑法條全文
刑法第三百四十九條第一項
收受贓物者，處三年以下有期徒刑、拘役或五百元以下罰金。
搬運、寄藏、故買贓物或為牙保者，處五年以下有期徒刑、拘役或科或併科一千元以
下罰金。
因贓物變得之財物，以贓物論。


司法院資訊處製作；財團法人民間司法改革基金會備份。
